【裁判字號】    89,上訴,1815
【裁判日期】    890824
【裁判案由】    毒品危害防制條例
【裁判全文】
臺灣高等法院臺中分院刑事判決                  八十九年度上訴字第一八一五號
    上  訴  人
    即  被  告  乙○○
右上訴人因毒品危害防制條例案件，不服臺灣台中地方法院八十九年度訴字第九○○
號中華民國八十九年八月二十四日第一審判決（起訴案號：臺灣台中地方法院檢察署
八十九年度毒偵字第四十六號），提起上訴，本院判決如左：
      主  文
上訴駁回。
      事實及理由
一、本案經本院審理結果，認第一審判決認事用法及量刑均無不當，應予維持，並引
    用第一審判決書記載之事實、證據及理由（如附件）。被告乙○○雖猶否認有施
    用毒品之犯行，辯稱其係為女友巫惠珠擔責任，才自白承認有施用毒品云云，惟
    本件被告連續施用第一級及第二級毒品為警查獲，業據其於警、偵訊及原審初訊
    時均供承不諱，且巫惠珠於警局查獲後已採尿送驗，並坦承有施用毒品，被告所
    辯為伊承擔刑責云云，顯違常情，不足採信，被告施用毒品之情事，業經原審認
    定事實甚為明確，被告犯行堪以認定。被告上訴意旨仍執前詞，否認犯罪，指摘
    原判決不當，為無理由，應予駁回。
二、據上論斷，應依刑事訴訟法第三百七十三條、第三百六十八條，判決如主文。
本案經檢察官甲○○到庭執行職務。
中      華      民      國     八十九     年     十一     月     七     日
                                   臺灣高等法院臺中分院刑事第一庭
                                         審判長法  官  陳  紀  綱
                                               法  官  陳  登  源
                                               法  官  蕭  錦  鍾
右正本證明與原本無異。
施用第一級毒品部分得上訴。
施用第二級毒品部分不得上訴。
如不服本判決應於收受送達後十日內向本院提出上訴書狀，其未述上訴之理由者並
得於提起上訴後十日內向本院補提理由書（均須按他造當事人之人數附繕本）。
                                               書記官  蘇  昭  文
中      華      民      國     八十九     年    十一      月     八     日
                                                                        Ｄ
臺灣臺中地方法院刑事判決                          八十九年度訴字第九號
    公  訴  人  臺灣臺中地方法院檢察署檢察官
    被      告  乙○○  男三十一歲（民國○○○年○月○○日生）業工
                        住臺中市南屯區○○○○路七八八巷一號
                        （現在臺灣臺中監獄執行中）
                        身分證統一編號：Ｚ000000000號
右列被告因毒品危害防制條例案件，經檢察官提起公訴（八十九年度毒偵字第四六號
），本院判決如左：
    主  文
乙○○連續施用第一級毒品，累犯，處有期徒刑壹年；又連續施用第二級毒品，累犯
，處有期徒刑柒月。應執行有期徒刑壹年伍月。
    事  實
一、乙○○前曾有違反麻醉藥品管理條例前科，於民國八十三年三月十六日，因違反
    麻醉藥品管理條例案件，經臺灣高等法院臺中分院判處有期徒刑八月確定，又於
    八十三年八月六日、八十三年十月十二日，因違反麻醉藥品管理條例、肅清煙毒
    條例等案件，分別經本院、臺灣高等法院臺中分院各判處有期徒刑八月、三年一
    月確定（其後上開二罪並經定應執行刑為有期徒三年三月），嗣經送監執行及接
    續執行，於八十四年十月三日假釋付保護管束出監，並於八十七年二月二十八日
    經縮刑期滿執行完畢（指揮書執行完畢日期為八十七年三月三十日）；又因違反
    毒品危害防制條例案件，經臺灣臺中地方法院檢察署檢察官聲請本院裁定送觀察
    、勒戒（八十七年度毒聲字第一九九號），其結果認無繼續施用毒品之傾向，由
    臺灣臺中地方法院檢察署檢察官以八十七年度偵字第一一九七０號違反毒品危害
    防制條例案件為不起訴處分確定，再於八十七年八月五日、八十七年十月十五日
    先後為警查獲其施用第一、二級毒品海洛因、安非他命（分別經本院以八十七年
    度訴字第二五二五號、八十八年度易字第五八九號各判處有期徒刑十月、六月確
    定在案），並經本院於八十七年十月二十九日以八十七年度毒聲字第二七七八號
    裁定送戒治處所施以強制戒治壹年，後並於八十八年三月五日，經本院以八十八
    年度毒聲字第一四七五號裁定停止戒治，所餘戒治期間，付保護管束。詎乙○○
    於停止強制戒治付保護管束期間，猶不知警惕，竟另基於施用第一級毒品海洛因
    之概括犯意，自八十八年三月十七日出戒治所後某日起至八十八年五月十三日下
    午九時許（採尿時間）回溯五日前之某日止，以每隔不詳之日數即施用一次之量
    ，在臺中市○○區○○路一六二號四樓之二室內，以將少許第一級毒品海洛因粉
    末摻入美娜水後置於針筒內，再以針筒注射施用之方式，連續施用第一級毒品海
    洛因多次；又另基於施用二級毒品安非他命之概括犯意，自八十八年三月十七日
    出戒治所後某日起至八十八年五月十三日下午九時許（採尿時間）回溯五日前之
    某日止，以每隔不詳之日數即施用一次之量，在臺中市○○區○○路一六二號四
    樓之二室內，以將少許第二級毒品安非他命放於吸食器內以火燒烤使成煙霧再吸
    其煙霧之方式，連續施用第二級毒品安非他命多次。迨至八十八年五月十三日下
    午五時許，在臺中市○○區○○路一六二號四樓之二室租住處內，為警實施臨檢
    時當場查獲乙○○與其同居女友巫惠珠（業經臺灣高等法院臺中分院判決確定）
    ，並扣得供乙○○、巫惠珠二人施用第一、二級毒品所用之注射針筒二支、吸食
    器一組、杓子二支、安非他命空袋二只及海洛因空袋一個等物。
二、案經臺中市警察局第五分局報請臺灣臺中地方法院檢察署檢察官偵查起訴。
    理  由
一、訊據被告乙○○矢口否認有何連續施用第一、二級毒品之犯行，辯稱：伊自出戒
    治所後就沒再施用毒品了，伊當初於警訊中是為替其女友巫惠珠擔責任才承認有
    施用第一、二級毒品，而且當初會承認扣案物品為其所有，也是要替巫惠珠擔責
    任的，伊後來會在檢察官偵查中承認，是因為伊警訊中有承認云云。惟查，上開
    自八十八年三月十七日出戒治所後某日起即又連續施用第一、二級毒品之事實，
    業據被告於警訊時及檢察官偵訊時坦承不諱（詳見偵卷第十二頁背面及偵卷第五
    十九頁背面、第六十頁），且被告於本院初訊時亦坦承連續施用第一、二級毒品
    之犯行（詳見本院八十九年四月二十六日審判筆錄），並有注射針筒二支、吸食
    器一組、杓子二支、安非他命空袋二只及海洛因空袋一個扣案足資佐證，而上開
    扣案物品經送法務部調查局檢驗，其結果空袋內、杓子上及吸食器內。或有第一
    級毒品海洛因殘留；或有第二級毒品安非他命殘留，有法務部調查局檢驗通知書
    （00000000）一紙附卷可稽，雖經本院再質之被告乙○○，被告或答以
    有施用第一級毒品；或答以均未施用第一、二級毒品，且被告於八十八年五月十
    三日為警查獲後所採尿液經送臺中市衛生局檢驗，其結果甲基安非他命及嗎啡確
    均未檢出陽性反應（見卷附臺中市衛生局煙毒尿液檢驗成績書影本一紙），然初
    次吸食或施打煙毒及麻醉藥品者，經人體代謝作用於八小時之內，即有約百分之
    八十之量排出，二十四小時之後，續有約剩餘量之百分之九十再排出，七十二小
    時之後有殘餘微量排出，吸食或施打者個人體質不同，其排出時間亦會有所差異
    ，尤其成癮者（抗藥性強）其於吸食後一二０小時內所採之尿液，配合較具公信
    力之儀器（如氣相質譜儀）仍可能被強制檢測出，此有憲兵司令部八十年三月二
    十五日（八０）鑑驗字第０九九九號函一紙附卷可參，從而被告於獲案當日所採
    之尿液雖均未檢出甲基安非他命及嗎啡陽性反應，然此亦僅能證明被告於八十八
    年五月十三日下午九時許（採尿時間）起回溯五日內，未曾有施用第一、二級毒
    品之犯行。另參酌以當日查獲之地點係被告之租住處，而扣案之物品內亦驗出有
    第一、二級毒品殘留，及同案犯嫌巫惠珠（係於八十八年五月十四日送觀察勒戒
    ）早於獲案後之警訊時即已坦承有施用第一級毒品（詳見偵卷第十五頁背面），
    嗣於八十八年七月十五日亦經本院以八十八年度訴字第一一七四號判處有罪，而
    被告於八十八年八月二十六日檢察官偵訊時及八十九年四月二十六日本院初訊時
    ，仍然坦承有連續施用一、二級毒品之犯行等情，足見告上開所辯伊係為其女友
    巫惠珠擔責任乙節，要係臨訟砌詞尚無足採。又衡之常情，被告明知其與女友於
    警局時業已採尿送驗，則被告若無上開連續施用第一、二級毒品之犯行，又何須
    於警、偵訊時坦承犯行，而使自已陷於觸犯重刑之境地，此顯與常情不符。綜上
    諸情，被告自八十八年三月十七日出戒治所後某日起至八十八年五月十三日下午
    九時許（採尿時間）回溯五日前之某日止，以每隔不詳之日數即施用第一、二級
    毒品一次之犯行堪可認定。另被告既係經送強制戒治屆滿三月，其成績經評定為
    合格，認無繼續戒治之必要，始經本院裁定停止戒治，付保護管束，足認被告於
    經戒治後確已斷癮，故被告此次於保護管束期間再為施用第一、二級毒品之犯行
    ，應確係另行起意無訛，且被告此次在保護管束期間內，始各另行起意施用第一
    、二級毒品，亦非阻卻犯罪之事由（最高法院八十九年臺非字第九十號判決參照
    ），本件事證明確，被告三犯施用第一級毒品海洛因與第二級毒品安非他命之犯
    行洵堪認定。
二、按海洛因係毒品危害防制條例所定之第一級毒品，而安非他命則係同條例所稱之
    第二級毒品，均不得非法施用。是核被告所為，係犯毒品危害防制條例第十條第
    一項之施用第一級毒品罪及同條第二項之施用第二級毒品罪。查被告為供施用第
    一級毒品及第二級毒品而持有各該級毒品之低度行為，應各為施用之高度行為所
    吸收，均不另論罪。次查被告先後多次施用第一級毒品與第二級毒品之犯行，時
    間緊接，所犯構成要件相同，顯係基於概括犯意反覆為之，均應依連續犯之規定
    論以一罪，並均依法加重其刑。又查被告所犯上開二罪，犯意各別，罪質互殊，
    應予分論併罰。末查被告前曾於八十三年三月十六日，因違反麻醉藥品管理條例
    案件，經臺灣高等法院臺中分院判處有期徒刑八月確定，又於八十三年八月六日
    、八十三年十月十二日，因違反麻醉藥品管理條例、肅清煙毒條例等案件，分別
    經本院、臺灣高等法院臺中分院各判處有期徒刑八月、三年一月確定（其後上開
    二罪並經定應執行刑為有期徒三年三月），嗣經送監執行及接續執行，於八十四
    年十月三日假釋付保護管束出監，並於八十七年二月二十八日經縮刑期滿執行完
    畢（指揮書執行完畢日期為八十七年三月三十日），有臺灣臺中地方法院檢察署
    刑案資料查註紀錄表、臺灣高等法院被告全國前案紀錄表各一份附卷可稽，被告
    前受有期徒刑執行完畢，於五年以內再犯本件有期徒刑以上之二罪，為累犯，均
    應依刑法第四十七條規定遞加重其刑。爰審酌被告之素行（有麻藥及煙毒前科）
    、施用毒品係戕害自身健康、施用第一、二級毒品之期間、次數、犯罪之動機、
    目的、所生危害及犯罪後之態度等一切情狀，分別量處如主文所示之刑，並定其
    應執行之刑，以示懲儆。
三、扣案之注射針筒二支、吸食器一組、杓子二支、安非他命空袋二只及海洛因空袋
    一個等物，已於業巫惠珠所犯毒品危害防制條例案件中宣告沒收，後並經銷燬而
    不存在，此有本院調取扣押物條存根一紙在卷可查，是以上開扣案物品既已經銷
    燬而滅失不存在，爰不予宣告沒收，併此敘明。
四、公訴意旨另以：被告乙○○自八十八年五月十三日下午九時許（採尿時間）回溯
    五日前起至八十八年五月十二日止，分別基於施用第一、二級毒品之概括犯意，
    連續在臺中市○○區○○路一六二號四樓之二室內施用第一級毒品海洛因、第二
    級毒品安非他命多次，因認被告此部分亦涉犯有連續施用第一級毒品海洛因、第
    二級毒品安非他命罪嫌云云。按犯罪事實應依證據認定之，無證據不得推定其犯
    罪事實，刑事訴訟法第一百五十四條定有明文。又認定不利於被告之事實，須依
    積極證據，苟積極證據不足為不利於被告事實之認定時，即應為有利於被告之認
    定，更不必有何有利之證據。此最高法院三十年上字第八一六號著有判例。經查
    本件被告於八十八年五月十三日為警查獲後所採尿液經送臺中市衛生局檢驗，其
    結果甲基安非他命及嗎啡確均未檢出陽性反應（見卷附臺中市衛生局煙毒尿液檢
    驗成績書影本一紙），且初次吸食或施打煙毒及麻醉藥品者，經人體代謝作用於
    八小時之內，即有約百分之八十之量排出，二十四小時之後，續有約剩餘量之百
    分之九十再排出，七十二小時之後有殘餘微量排出，吸食或施打者個人體質不同
    ，其排出時間亦會有所差異，尤其成癮者（抗藥性強）其於吸食後一二０小時內
    所採之尿液，配合較具公信力之儀器（如氣相質譜儀）仍可能被強制檢測出，此
    有憲兵司令部八十年三月二十五日（八０）鑑驗字第０九九九號函一紙附卷可參
    ，從而被告於獲案當日所採之尿液既均未檢出甲基安非他命及嗎啡陽性反應，足
    認被告於八十八年五月十三日下午九時許（採尿時間）起回溯五日內，均未曾有
    施用第一、二級毒品之犯行無誤。此外，復查無其他積極證據足資證明被告有公
    訴人所指之自八十八年五月十三日下午九時許（採尿時間）回溯五日前起至八十
    八年五月十二日止連續施用第一、二級毒品之犯行，揆諸首揭說明，原應諭知被
    告此部分為無罪之判決，惟公訴人認此部分之事實，與前開判決有罪部分之犯罪
    事實，有連續犯裁判上一罪之關係，爰不另為無罪之諭知，併此敘明。
據上論斷，應依刑事訴訟法第二百九十九條第一項前段，毒品危害防制條例第十條第
一項、第二項、第二十條第三項前段，刑法第十一條前段、第五十六條、第四十七條
、第五十一條第五款，判決如主文。
本案經檢察官黃俊鳴到庭執行職務。
中      華      民      國      八十九      年    八    月    二十四    日
                                  臺灣臺中地方法院刑事第四庭
                                      法  官  許  旭  聖
右正本證明與原本無異。
如不服本判決，應於判決送達後十日內向本院提出上訴狀（應附繕本），上訴於臺灣
高等法院臺中分院。
                                      書記官
中      華      民      國      八十九      年    八    月     二十九   日
附錄本案論罪科刑法條：
毒品危害防制條例第十條第一項：施用第一級毒品者，處六月以上五年以下有期徒刑
                              。
                      第二項：施用第二級毒品者，處三年以下有期徒刑。


司法院資訊處製作；財團法人民間司法改革基金會備份。
